最高法院刑事判決　　　　　　　　　　　　　　　　九十一年度台非字第一三六號
　　上 訴 人　　最高法院檢察署檢察總長
　　被　　告　　甲○○
右上訴人因被告違反電信法案件，對於台灣桃園地方法院中壢簡易庭中華民國九十年
六月十九日第一審確定判決（九十年度壢簡字第五四八號，聲請簡易判決處刑案號：
台灣桃園地方法院檢察署八十九年度偵字第一五八四二號），認為違背法令，提起非
常上訴，本院判決如左：
    主  文
原判決關於未沒收Stereo Mixing Console 一台之違背法令之部分撤銷。
    理  由
非常上訴理由稱：「按判決不適用法則者，為違背法令，刑事訴訟法第三百七十八條
定有明文。又犯電信法第五十六條至第五十八條之罪者，其電信器材，不問屬於犯人
與否，沒收之，為該法第六十條所明定。而該條係採義務沒收主義，只要有主刑存在
，供犯罪使用之電信器材，不問檢察官有無聲請，法官均有義務依法併案宣告沒收，
毫無斟酌裁量之餘地。本件依原確定判決認定被告甲○○觸犯電信法第五十八條第一
項之罪，其電信器材，應依同法第六十條規定併案宣告沒收。觀之扣案如附表所示物
品均依法宣告沒收，惟尚有遭扣案之Stereo Mixing Console 一台，係提供電信使用
之器材，屬電信法第六十條所稱之電信器材，檢察官縱於聲請簡易判決處刑時漏記於
附表欄一併聲請沒收，此有搜索扣押證明筆錄及檢察官聲請簡易判決處刑書附卷可稽
（見偵查卷警訊筆錄後頁及末頁），原判決亦應一併宣告沒收，始為適法。詎竟失察
，漏未將該漏列之電信器材一併宣告沒收，自有判決不適用法則之違背法令。案經確
定，爰依刑事訴訟法第四百四十一條、第四百四十三條提起非常上訴，以資糾正。」
等語。
本院按判決不適用法則者，為違背法令，刑事訴訟法第三百七十八條定有明文。又電
信法第六十條規定「犯第五十六條至第五十八條之罪者，其電信器材，不問屬於犯人
與否，沒收之」。此項沒收，乃絕對義務沒收主義之規定，即凡觸犯電信法第五十六
條至第五十八條之罪者，其電信器材，除證明已滅失者外，不問屬於犯人與否，有無
查扣，均應予以沒收之，無審酌之餘地；且此項沒收之規定，不以檢察官之聲請為必
要，縱檢察官於起訴書或聲請簡易判決處刑書未予聲請沒收，或漏列部分應沒收之物
品，法院仍應依電信法第六十條規定就全部電信器材為沒收之宣告，無斟酌裁量之餘
地。本件原判決認定被告甲○○夥同已成年綽號為﹁阿昆﹂之男子，基於犯意之聯絡
，自民國八十九年初起，違反無線電頻率，非經核准，不得使用之規定，未經許可，
擅自於桃園縣龜山鄉兔子坑大湖頂六十四之七號旁，架設廣播電台用天線及發射機等
器材設備，另於桃園縣桃園市○○路三三七號六樓成立播音室，未經核准，使用ＦＭ
一０一點四兆赫射頻信息，發送九千赫至三百秭赫之射頻信息，致干擾民航局飛航緊
急求救頻道一二一點五兆赫無線電波之合法使用，迨於同年六月十九日，經警查獲等
情。因而適用電信法第四十八條第一項、第五十八條第一項、第六十條，刑法第二條
第一項前段、第十一條前段、第二十八條、第四十一條第一項前段，罰金罰鍰提高標
準條例第二條，論處被告共同違反無線電頻率，非經核准不得使用之規定，未經許可
擅自設置電台發送九千赫至三百秭赫之射頻信息，致干擾無線電波之合法使用之罪刑
。惟查被告經警查扣之電信器材有Uhf Stereo Sranomission　一台、Digieal Delag
System　二台、D/A Conversion System 一台、卡帶機二台、Compact Disk  Player
二台、點唱機一台、麥克風一支、STL天線一支、功率放大器一台、FM 激勵器一台、
UHF立體接收機一台、電源供應器三台之外，尚查扣Stereo  Mixing Console 一台，
此有搜索查扣證明筆錄二份可稽︵見偵查卷第九、十頁︶。雖檢察官於聲請簡易判決
處刑書就查扣物品中漏列有查扣電信器材Stereo  Mixing  Console 一台，然Stereo
Mixing Console  一台，既屬於被告犯電信法第五十八條之罪之電信器材，且已查扣
無滅失情形，依上開說明，不問屬於犯人與否，自應為沒收之諭知，無斟酌之餘地。
乃原判決失察，僅就其中之電信器材Uhf  Stereo  Sranomission　一台、 Digieal
Delag  System　二台、D/A  Conversion System 一台、卡帶機二台、Compact Disk
Player二台、點唱機一台、麥克風一支、STL天線一支、功率放大器一台、FM 激勵器
一台、UHF 立體接收機一台、電源供應器三台，予以沒收，漏將該台Stereo  Mixing
Console 電信器材併予宣告沒收，自有判決不適用法則之違背法令。案經確定，非常
上訴意旨執以指摘，洵有理由，惟原判決尚非不利於被告，應由本院將原判決關於未
沒收Stereo Mixing Console 一台之違背法令之部分撤銷，以資糾正。
據上論結，應依刑事訴訟法第四百四十七條第一項第一款前段，判決如主文。
中      華      民      國    九十一    年      六      月     十三     日
                              最高法院刑事第九庭
                                  審判長法官  陳  炳  煌
                                        法官  陳  正  庸
                                        法官  韓  金  秀
                                        法官  吳  信  銘
                                        法官  徐  文  亮
      右正本證明與原本無異
                                              書  記  官
中      華      民      國    九十一    年      六      月     十七     日
